最高法院刑事判決                              八十七年度台上字第三六九四號
    上  訴  人  甲○○
    選任辯護人  黃福卿律師
右上訴人因違反公職人員選舉罷免法案件，不服台灣高等法院台南分院中華民國八十
七年七月八日第二審判決（八十七年度上訴字第九七○號，起訴案號：台灣嘉義地方
法院檢察署八十七年度偵字第五六二號），提起上訴，本院判決如左：
    主  文
原判決撤銷，發回台灣高等法院台南分院。
    理  由
本件原判決援引第一審判決所載事實、證據及理由，認定上訴人甲○○於台灣省嘉義
縣第十三屆鄉鎮市長競選期間，為鄉長候選人汪謙仁競選拉票，竟於民國八十七年一
月二十二日下午二時許在嘉義縣鹿草鄉鹿草村四十號陳山林住宅前，對於有投票權之
陳山林交付賄賂新台幣（下同）五百元（未經扣案），而約其於八十七年一月二十四
日選舉時投票給汪謙仁等情，因予維持第一審判決論處上訴人公職人員選舉罷免法第
九十條之一第一項之投票行賄罪刑，駁回上訴人在第二審之上訴。對於公訴意旨另指
：上訴人尚於八十七年一月二十二日下午一－二時許及六－八時許，在同村一－四鄰
，挨家挨戶向多位姓名不詳之有投票權人行賄買票，亦約定選票投給汪謙仁，涉嫌連
續犯投票行賄罪部分，則以查無事證足資證明，而此部分與前開有罪部分有裁判上一
罪之關係，故不另為無罪之諭知，於理由中予以說明，固非無見。
惟查：(一)證據之證明力，依刑事訴訟法第一百五十五條第一項規定，雖由法院自由判
斷，屬事實審法院之職權，然其所為判斷仍應受經驗法則、論理法則之支配，亦即在
邏輯上必須具備合理妥當性，否則難免流於恣意。苟對於內容相同之證據資料，給予
二種截然不同之證明力評價，並據以為有罪或無罪之論斷基礎，在邏輯上即顯然欠缺
合理妥當性，所為認定自屬違背論理法則。本件原判決係以證人陳山林供證上訴人向
其行賄買票，核與檢舉人王茂雄及證人陳惠碧於第一審所述「聽聞」上訴人買票情節
大致相符，資為認定上訴人有罪之論據（見理由一）；惟於不另諭知上訴人無罪部分
，則認王茂雄、陳惠碧於偵查中之供述上訴人向選民買票情形，「均係傳聞所得」，
不具任何證據價值，無從採為論罪科刑之依據（見理由四(一)）。而觀諸卷內王茂雄、
陳惠碧於偵查及第一審中之供述均同（見八十七年度偵字第五六二號第四六頁後附八
十七年二月十三日筆錄、八十七年度選他字第四八號卷第二頁、第一審卷第十一－十
五頁），原判決顯係對於內容相同之王茂雄、陳惠碧於偵審中供述，先行採信，復又
捨棄，不啻給予迥然相反之二種證明力評價，以資為有罪、無罪之論斷基礎，其邏輯
上欠缺合理妥當性，所為認定有違論理法則。(二)被告之自白，不得作為有罪判決之唯
一證據，仍應調查其他必要之證據，以察其是否與事實相符，為刑事訴訟法第一百五
十六條第二項所明定。本案之關鍵證人陳山林係向警方自首犯刑法第一百四十三條第
一項之投票受賄罪，並經警方報請檢察官辯理，有警訊筆錄及嘉義縣警察局水上分局
八十七年三月十三日嘉水警三字第八六九二號函等影本在第一審卷第五七－五九頁可
稽。其所自首之該案件，嗣後偵審之結果如何﹖是否尚依上開規定查獲其他補強證據
以認定其自白係與事實相符﹖凡此，有待查明，以免兩案認事歧異，有失公平。以上
，或為上訴意旨所指摘，或為本院得依職權調查之事項，應認原判決有撤銷發回更審
之原因。
據上論結，應依刑事訴訟法第三百九十七條、第四百零一條，判決如主文。
中      華      民      國    八十七    年      十      月     三十     日
                              最高法院刑事第二庭
                                  審判長法官  施  文  仁
                                        法官  陳  炳  煌
                                        法官  張  淳  淙
                                        法官  洪  文  章
                                        法官  林  錦  芳
      右正本證明與原本無異
                                              書  記  官
中      華      民      國    八十七    年     十一     月              日
